臺灣板橋地方法院刑事判決　　　　　　　 100年度訴字第49號
公　訴　人　臺灣板橋地方法院檢察署檢察官
被　　　告　徐志凌
指定辯護人　本院公設辯護人　湯明純
上列被告因違反槍砲彈藥刀械管制條例案件，經檢察官提起公訴
（99年度偵字第26194 號），本院判決如下：
    主  文
徐志凌未經許可，持有可發射子彈具有殺傷力之改造手槍，處有
期徒刑壹年捌月，併科罰金新臺幣伍萬元，罰金如易服勞役，以
新臺幣壹仟元折算壹日。扣案如附表一、二所示之物，均沒收。
    事  實
一、徐志凌明知未經許可，不得持有可發射子彈具有殺傷力之改
    造槍枝及子彈，竟基於持有可發射子彈具有殺傷力之槍枝及
    子彈之犯意，於95年年底某日，在臺北縣三重市（現已改制
    為新北市三重區○○○路○ 段317 巷某處，自成年友人「楊
    耀德」（真實姓名年籍不詳）收受如附表一至三所示之具有
    殺傷力之槍枝及子彈，並隨身攜帶該槍、彈以防身，而無故
    持有之。嗣於99年9 月23日下午4 時許，在臺北縣三重市○
    ○街與三信路口，因形跡可疑，遭警盤查，其在有偵查犯罪
    職權之機關或個人發覺其犯持有具有殺傷力之改造槍枝及子
    彈前，主動向盤查之臺北縣（現已改制為新北市）政府警察
    局三重分局警員林政翰、鄭育昇交出前開槍枝及子彈，而自
    首報繳，經警扣得如附表一至二及附表三所示之物（其中附
    表三所示之非制式子彈於鑑驗過程中業經試射擊發，已喪失
    子彈效用）。
二、案經臺北縣（現已改制為新北市）政府警察局三重分局移送
    臺灣板橋地方法院檢察署檢察官偵查起訴。
    理  由
壹、程序部分：
一、關於內政部警政署刑事警察局99年10月14日之刑鑑字第0990
    135776號槍彈鑑定書，係針對前開槍彈鑑定所出具之鑑定意
    見，固為被告以外之人於審判外之書面陳述，屬傳聞書面。
    惟觀諸刑事訴訟法第159 條第1 項之修正理由三所示：本條
    所謂「法律有規定者」，係指本法第159 條之1 至第159 條
    之5 及第206 條等規定。而同法第206 條第1 項規定：「鑑
    定之經過及其結果，應命鑑定人以言詞或書面報告」。按司
    法警察等偵查輔助人員於案件未移送檢察官偵查前之調查犯
    罪階段，先行將查扣之槍砲、彈藥等證物，送請檢察機關概
    括選任之專責鑑定機關實施鑑定，基於檢察一體原則，該鑑
    定機關亦應視同受承辦檢察官所選任或囑託而執行鑑定業務
    ，其等出具之書面鑑定報告乃現行刑事訴訟法第206 條、第
    208 條所定之鑑定人書面報告，屬傳聞證據法則之例外，應
    具有證據能力。查內政部警政署刑事警察局係經法院及檢察
    機關概括選任有關鑑定槍砲、彈藥之鑑定機關，且行之多時
    。是本案承辦之臺北縣政府警察局三重分局，於偵查階段，
    將查扣之槍及子彈等證物，送內政部警政署刑事警察局鑑定
    ，該局所出具之槍彈鑑驗書，為實施鑑定之人員依專業知識
    經驗陳述其判斷意見，洵屬無疑，揆諸前開說明，上揭槍彈
    鑑定書具有證據能力，殆無疑義。
二、另本件認定事實所引用之卷內其餘卷證資料（包含文書證據
    等證據），被告徐志凌及公設辯護人於準備程序同意作為本
    案證據，且審判程序中復未於言詞辯論終結前表示異議，且
    卷內之文書證據等，亦無刑事訴訟法第159 條之4 之顯有不
    可信之情況與不得作為證據之情形，則依刑事訴訟法第159
    條之5 之規定，本件認定事實所引用之所有文書證據等證據
    ，均有證據能力，合先敘明。
貳、實體部分：
一、上揭犯罪事實，業據被告徐志凌迭於警詢、偵查、本院準備
    程序及審理時均坦承不諱（見99年度偵字第26194 號卷第4
    至5 、20至21、43至44頁及本院卷第34背面、52頁），又被
    告所持有而為警查獲之上揭槍彈，經送請內政部警政署刑事
    警察局以檢視法、性能檢驗法、試射法鑑定，結果認定：送
    驗附表一所示之槍枝1 枝（槍枝管制編號0000000000號），
    認係改造手槍，由仿盒式槍製造之槍枝，車通槍管內阻鐵及
    換裝土造金屬撞針而成，擊發功能正常，可供擊發適用子彈
    使用，認具殺傷力；附表二及附表三所示之送鑑非制式子彈
    ，認係由金屬彈殼組合直徑8.0 ±0.5 ㎜金屬彈殼而成，經
    採樣1 顆試射，可擊發，認均具殺傷力，此有內政部警政署
    刑事警察局99年10月14日之刑鑑字第0990135776號槍彈鑑定
    書1 件附卷可稽（見同上偵查卷宗第38至39頁），復有臺北
    縣政府警察局三重分局搜索扣押筆錄、扣押物品目錄表、查
    獲現場及扣案改造手槍及非制式子彈之照片2 張附卷可參（
    見同上偵查卷宗第13至16），並有前開如附表一、二及附表
    三所示具有殺傷力之改造手槍及非制式子彈扣案可資佐證，
    足認被告自白與事實相符。本件事證明確，被告犯行洵堪認
    定，應依法論科。
三、核被告徐志凌所為，係犯槍砲彈藥刀械管制條例第8 條第4
    項之未經許可持有可發射子彈具有殺傷力之改造手槍罪及同
    條例第12條第4 項之未經許可持有子彈罪。又被告自95年年
    底某日起至99年9 月23日下午4 時許為警員查獲時止，持有
    前開改造手槍及非制式子彈之行為，係屬於行為之繼續，被
    告係以一行為同時持有改造手槍及子彈，為想像競合犯，應
    依刑法第55條前段規定，從較重之未經許可持有可發射子彈
    具有殺傷力之改造手槍罪處斷。又按犯本條例之罪自首，並
    報繳其持有之全部槍砲、彈藥、刀械者，減輕或免除其刑，
    槍砲彈藥刀械管制條例第18條第1 項前段定有明文，而槍砲
    彈藥刀械管制條例第18條第1 項前段之規定，乃係刑法第62
    條但書所指之特別規定，自應優先適用，另刑法第62條所謂
    發覺，固非以有偵查犯罪權之機關或人員確知其人犯罪無誤
    為必要，而於對其發生嫌疑時，即得謂為已發覺，但此項對
    犯人之嫌疑，仍須有確切之根據得為合理之可疑者，始足當
    之，若單純主觀上之懷疑，要不得謂已發生嫌疑，最高法院
    91年度臺上字第615 號判決意旨、72年臺上字第641 號判例
    意旨可資參照。經查，證人即查獲警員林政翰於本院審理中
    具結證述：被告當天在提款機前面抽煙，身上有刺青加上東
    張西望，形跡可疑，伊就和同事鄭育昇上前盤查，先請被告
    出示證件，被告表示未帶證件，伊等就請被告陳述身分證字
    號並打電話回所查詢，然後詢問被告口袋若有東西可否拿出
    來給伊等看一下，被告就將改造的手槍交出來，伊等一開始
    還不曉得那是什麼東西，因為外觀上像名片，之前也沒有看
    過，後來打開來看發現裡面有2 顆子彈，就將被告逮捕，又
    伊等在盤查之前，沒有懷疑被告身上有槍械等違禁物，是被
    告主動將槍械交給伊等看才發現等語歷歷（見本院卷第50背
    面頁），則由上開證人證詞可知，證人即警員林政翰、鄭玉
    昇盤查被告時，僅因被告形跡可疑，並未懷疑被告涉嫌違反
    槍砲彈藥刀械管制條例，即在被告未主動供稱其持有本案之
    槍枝及非制式子彈前，警員並未發覺有此犯罪事實存在，被
    告既在有偵查犯罪權之公務員發覺犯罪事實之前，告知自己
    犯行，並報繳其所持有之全部槍枝及非制式子彈，且不逃避
    接受裁判，核與槍砲彈藥刀械管制條例第18條第1 項前段之
    規定相符，自應依該規定減輕或免除其刑。惟查，本案被告
    未經許可持有改造手槍及非制式子彈之殺傷力、危害性均甚
    大，雖已符合自首報繳之規定，然觀諸其自首報繳過程，乃
    係因警盤查，被告心虛，始自行自首持有具有殺傷力之改造
    手槍及非制式子彈等情，已於前述，足徵被告雖符合自首報
    繳之規定，然動機、目的究非全然單純無瑕，參以現今社會
    治安不良，未經許可持有具殺傷力之改造手槍及非制式子彈
    ，對社會治安顯具有相當危害性等情，爰僅依上開條例之規
    定予以減輕其刑（依刑法第66條之規定同時有免除其刑之規
    定者，其減輕得減至3 分之2 ）。爰審酌被告未經許可而持
    有上揭具有殺傷力之改造手槍及非制式子彈，對於社會安全
    已構成相當危害，惟其未持之另為其他犯罪，兼衡其品行、
    智識程度及犯罪後尚能坦承犯行深表悔悟等一切情狀，量處
    如主文所示之刑，並就併科罰金部分，諭知易服勞役之折算
    標準。至扣案如附表一、二所示之槍枝及非制式子彈，均為
    違禁物，不問屬於犯人與否，應依刑法第38條第1 項第1 款
    規定宣告沒收。又附表三所示之非制式子彈，則經內政部警
    政署刑事警察局鑑定認具殺傷力，惟於鑑定時經實際試射滅
    失，所餘已非原貌之彈頭、彈殼，而失子彈之性質，尚非屬
    違禁物，自毋庸諭知沒收，附此敘明。
據上論斷，應依刑事訴訟法第299 條第1 項前段，槍砲彈藥刀械
管制條例第8 條第4 項、第12條第4 項、第18條第1 項前段，刑
法第11條前段、第55條前段、第42條第3 項前段、第38條第1 項
第1 款，判決如主文。
本案經檢察官郭峻豪到庭執行職務。
中    華    民    國   100    年    4     月    6     日
                  刑事第三庭審判長法  官  樊季康
                                  法  官  陳伯厚
                                  法  官  連雅婷
以上正本證明與原本無異。
如不服本判決，應於送達後10日內，向本院提出上訴狀。
                                  書記官  郭晉良
中    華    民    國   100    年    4     月    6     日
附表一：
 （扣案經鑑定具殺傷力之槍枝）
┌──┬─────────────────────┬───┐
│編號│          品             名               │數量  │
├──┼─────────────────────┼───┤
│一  │仿盒式槍製造之槍枝，車通槍管內阻鐵及換裝土│壹枝  │
│    │造金屬撞針而成，擊發功能正常，可供擊發適用│      │
│    │子彈使用（槍枝管制編號0000000000號）。    │      │
└──┴─────────────────────┴───┘
附表二：
（扣案經鑑定具殺傷力而未試射之子彈）
┌──┬───────────┬───┐
│編號│品                  名│數  量│
├──┼───────────┼───┤
│ 一 │口徑8.0 ±0.5 ㎜非制式│壹顆  │
│    │子彈                  │      │
└──┴───────────┴───┘
附表三：
（具殺傷力而已試射之子彈）
┌──┬───────────┬───┐
│編號│品                  名│數  量│
├──┼───────────┼───┤
│ 一 │口徑8.0 ±0.5 ㎜非制式│壹顆  │
│    │子彈                  │      │
└──┴───────────┴───┘
附錄本案論罪科刑法條全文：
槍砲彈藥刀械管制條例第8條第4項：
未經許可，持有、寄藏或意圖販賣而陳列第1 項所列槍枝者，處
3 年以上10年以下有期徒刑，併科新臺幣700 萬元以下罰金。
槍砲彈藥刀械管制條例第12條第4項
未經許可，持有、寄藏或意圖販賣而陳列子彈者，處5 年以下有
期徒刑，併科新台幣300 萬元以下罰金。